高雄高等行政法院簡易判決
　　　　　　　　　　　　　　　　九十三年度簡字第四０四號
原　　　告　甲○○
被　　　告　財政部台灣省南區國稅局
代　表　人　朱正雄　局長
訴訟代理人　乙○○
上列當事人間因綜合所得稅事件，原告不服財政部中華民國九十
三年十月二十一日台財訴字第０九三００三二三七三０號訴願決
定，提起行政訴訟。本院判決如下：
    主  文
訴願決定及原處分（重核復查決定）均撤銷。
訴訟費用由被告負擔。
    事實及理由
一、緣原告八十九年度綜合所得稅結算申報，未列報所有屏東縣
    屏東市○○里○○路二九五號房屋（應有部分二分之一）租
    賃所得，被告乃依承租人總統眼鏡有限公司開立之免扣繳憑
    單核定租賃收入新台幣（下同）七七０、０００元，減除百
    分之四十三必要損耗及費用後，核定其租賃所得為四三八、
    九００元，併課當年度綜合所得稅，原告不服，申經復查，
    未獲變更，原告仍不服，提起訴願，經財政部民國（下同）
    九十三年二月三日台財訴字第０九二００六三七七０號訴願
    決定將原處分（復查決定）撤銷，命被告另為適法之處分。
    嗣經被告重核復查決定，仍維持原核定，原告猶未甘服，提
    起訴願，經遭決定駁回，遂提起本件行政訴訟。
二、原告起訴意旨略謂：原告與其姊陳秀蘭共有坐落屏東縣屏東
    市○○里○○路二九五號房屋一至五樓及八樓（應有部分各
    二分之一），八十三年間因有出租情事，乃以其本人名義向
    屏東縣稅捐稽徵處辦理設籍課稅在案，依財政部函釋規定系
    爭房屋租賃所得免予扣繳，其已依法申報營利所得三八、四
    ００元，被告依總統眼鏡有限公司誤開立之免扣繳憑單重複
    歸課其個人租賃所得，顯然有誤；又系爭房屋由其與陳秀蘭
    共同經營直接出租予他人使用，並無借與他人使用之情事，
    亦無所得稅法第十四條第一項第五類第四款規定之適用。乃
    訴請撤銷原處分及訴願決定云云。被告答辯意旨則以：（一
    ）本件被告原核定雖以總統眼鏡有限公司開立之免扣繳憑單
    核定原告八十九年度租賃收入七七０、０００元，減除四三
    ％必要損耗及費用，租賃所得四三八、九００元，惟復查決
    定被告係以原告將系爭房屋一至五樓及八樓（應有部分二分
    之一）借予「甲○○」商號，經營不動產租賃業，出租他人
    使用，除核定該商號營利事業所得外，依首揭規定應核課原
    告個人租賃所得，乃依屏東縣稅捐稽徵處九十一年十一月十
    三日屏稅財字第０九一０一三一四八六號函提供系爭房屋八
    十九年度房屋稅課稅明細表所載各該樓層使用情形（營業用
    、非住非營及住家用面積）及課稅現值，參照當地一般租金
    標準並衡酌大面積、房屋樓層等情形予以打折，重行核算租
    賃收入一、六八三、一四四元｛住家用（房屋評定現值1,04
    1,743元×15%）＋非住家用（一樓1,400元×19.51坪×12月
    ）＋（二樓1,400元×18.90坪×70%×12月）＋【三樓1,400
    元×（42.44×70%＋9）坪×50%×12月】＋【四樓1,400元
    ×（42.56×70%＋9）坪×50%×12月】＋【八樓1,400元×
    （42.56×70%＋9）坪×50%×12月】｝，按原告應有部分二
    分之一核定租賃收入八四一、五七二元，租賃所得四七九、
    六九六元，較原核定租賃所得四三八、九００元為高，基於
    行政救濟不能更不利於原告之法理，乃予維持，並非核定原
    告將一至二樓（應有部分二分之一）出租供總統眼鏡公司營
    業使用之租賃所得，原告顯有誤解。（二）原告九十一年九
    月十六日復查談話紀錄稱，系爭房屋以「甲○○」商號名義
    和承租人訂立契約，出租範圍為一至五樓及八樓，六、七樓
    為其本人自住，原告既已設立「甲○○」商號經營不動產租
    賃業，依規定應核定該商號營利所得；而原告雖以「甲○○
    」商號向屏東縣稅捐稽徵處辦理營業登記經營不動產租賃業
    （合夥組織），惟資本額僅五、０００元（九十一年十月四
    日屏東縣政府營利事業登記證之資本額為三、０００元），
    且系爭房屋所有權為原告及其姊陳秀蘭，「甲○○」商號並
    未擁有所有權，該商號出租系爭房屋前，自應先向渠等二人
    借用或承租；又系爭房屋並非供該商號自用（亦即非供「甲
    ○○」商號做營業場所），而係供該商號再出租予他人，已
    排除是否適用所得稅法施行細則第十六條第二項規定他人之
    考慮，被告依規定核課原告將系爭房屋借予「甲○○」商號
    之租賃所得，並無不合，況系爭房屋一、二樓按當地一般租
    金標準設算租賃收入六一八、八一三元【一、二樓住家用（
    房屋評定現值458,543元×15%）＋非住家用（一樓1,400元
    ×19.51坪×12月）＋（二樓1,400元×18.90坪×70%×12月
    ）】，尚低於「甲○○」商號出租予總統眼鏡有限公司租賃
    收入七七０、０００元，本件被告核課「甲○○」商號經營
    不動產租賃業之營利所得及原告將系爭房屋一至五樓及八樓
    （應有部分二分之一）借予「甲○○」商號之個人租賃所得
    ，兩者之課稅主體及核課原因不相同，並無重複核課情形。
    原告之訴為無理由，請予駁回等語，資為抗辯。
三、按「將財產借與他人使用，除經查明確係無償且非供營業或
    執行業務者使用外，應參照當地一般租金情況，計算租賃收
    入，繳納所得稅。」「本法第十四條第一項第五類第四款所
    稱他人，指本人、配偶及直系親屬以外之個人或法人。」為
    行為時所得稅法第十四條第一項第五類第四款及同法施行細
    則第十六條第二項所明定。
四、經查，本件原告八十九年度綜合所得稅結算申報，經被告以
    原告與其姊陳秀蘭將渠等共有坐落屏東縣屏東市○○里○○
    路二九五號房屋一至五樓及八樓（應有部分各二分之一）借
    予「甲○○」商號經營不動產租賃業，出租他人使用，然原
    告未列報系爭房屋租賃所得，初查乃依系爭房屋一、二樓之
    承租人總統眼鏡有限公司開立之免扣繳憑單核定租賃收入七
    七０、０００元，減除百分之四十三必要耗損及費用，核定
    租賃所得四三八、九００元，併課其當年度綜合所得稅。原
    告不服，申經復查結果，改依屏東縣稅捐稽徵處九十一年十
    一月十三日屏稅財字第０九一０一三一四八六號函所提供之
    八十九年度房屋稅課稅明細表所載各該樓層使用情形（營業
    用、非住非營及住家用面積）及課稅現值，參照當地一般租
    金標準並衡酌大面積、房屋樓層等情形予以打折，核算租賃
    收入一、六八三、一四四元，按原告應有部分二分之一核定
    租賃收入八四一、五七二元，租賃所得四七九、六九六元，
    較原核定租賃所得四三八、九００元為高，基於行政救濟不
    能更不利申請人之法理，乃維持原核定。原告對之不服，提
    起訴願，經財政部九十三年二月三日台財訴字第０九二００
    六三七七０號訴願決定將原處分（復查決定）撤銷，著由被
    告另為適法之處分。案經被告重核復查決定，仍以本件核課
    「甲○○」商號經營不動產租賃之營利所得及原告將系爭房
    屋一至五樓及八樓（持分二分之一）借予「甲○○」商號之
    個人租賃所得，兩者之課稅主體及核課原因並不相同，並無
    重複核課情形為由，仍維持原核定等情，業經兩造陳述在卷
    ，並有八十九年度綜合所得稅核定稅額通知書、被告九十二
    年八月二十七日南區國稅法二字第０九二０一一二三四六號
    復查決定、財政部九十三年二月三日台財訴字第０九二００
    六三七七０號訴願決定及被告九十三年四月二十八日南區國
    稅法二字第０九三０一一０二七號重核復查決定等附於原處
    分卷可稽，堪予認定。
五、茲查，系爭坐落屏東縣屏東市○○里○○路二九五號房屋，
    為原告與訴外人陳秀蘭所共有，應有部分各二分之一，有建
    築改良物所有權狀影本二紙附本院卷足憑。是以，本件被告
    以原告八十九年度將其所有權應有部分二分之一之系爭房屋
    （一至五樓及八樓部分）供「甲○○」商號營業使用，遂按
    原告應有部分二分之一之比例，按當地一般租金標準設算租
    賃收入八四一、五七二元，核定原告八十九年度租賃所得為
    四七九、六九六元，併課其當年度綜合所得稅，固非無見。
    惟查，原告於九十一年九月六日復查談話筆錄及歷次復查、
    訴願暨行政訴訟中，均一再表示其與訴外人陳秀蘭於八十三
    年間，為將系爭房屋出租他人使用，遂依屏東縣稅捐稽徵處
    之通知，以「甲○○」商號名稱向該處辦理營利事業登記，
    並以合夥方式經營不動產租賃業，復以「甲○○」商號名義
    與承租人訂立房屋租賃契約，而原告八十九年度之綜合所得
    稅結算申報，亦按與訴外人陳秀蘭合夥出資比例各二分之一
    之比例，申報當年度之營利所得，此有復查談話筆錄、復查
    申請書、訴願書、營利事業統一發證設立（變更）登記申請
    書、屏東縣政府屏商字第六八二二五號營利事業登記證及原
    告八十九年度綜合所得稅結算申報書等附於原處分卷可按，
    是足認「甲○○」商號實質上係由原告與訴外人陳秀蘭合夥
    經營，並以雙方對系爭房屋之應有部分比例二分之一，充作
    各自對該合夥商號之出資比例。按所得稅法第十四條第一項
    第五類第四款規定係基於公法上公平合理之課稅政策，係為
    防杜房屋所有權人藉無償供他人使用，遂行其規避稅負為其
    立法目的。至共有人以分別共有之財產作為合夥之出資，並
    將各自應有部分之財產歸合夥組織使用，自無此條規定所欲
    防杜房屋所有權人規避稅負之情形存在。易言之，原告將其
    對系爭房屋應有部分二分之一供合夥商號使用，僅係原告對
    該合夥之出資行為，核與被告所稱原告將系爭房屋借予「甲
    ○○」商號營業使用之情形，並不相同。再查，「甲○○」
    商號固得作為設籍課稅之主體，然該合夥商號既非獨立之權
    利能力主體，不具有獨立之人格，則該「甲○○」商號如何
    以自身名義向其合夥人等（即原告及訴外人陳秀蘭）取得系
    爭房屋之所有權，抑或如何以自身名義向渠等承租系爭房屋
    ，誠屬難以想像。從而，被告僅以系爭房屋形式上係以「甲
    ○○」商號名義營業使用，且系爭房屋所有權人為原告及訴
    外人陳秀蘭，遽將原告及訴外人陳秀蘭等合夥人對「甲○○
    」商號之合夥出資行為，認定係渠等將系爭房屋「借用」予
    「甲○○」商號營業使用，而依所得稅法第十四條第一項第
    五類第四款規定設算租金收入，併課原告將系爭房屋借予「
    甲○○」商號之個人租賃所得，自屬率斷，不足採取。徵諸
    首揭所得稅法第十四條第一項第五類第四款之規定，尚不相
    符。是被告逕以原告將系爭房屋供「甲○○」商號營業使用
    ，即予以設算租賃所得，顯於法不合。
六、綜上，本件重核復查決定設算系爭租賃所得，併課原告當年
    度綜合所得總額及淨額暨補徵應納稅額，所為處分殊有違誤
    ，訴願決定未察而予維持，同有可議，原告起訴指摘，非無
    理由，其聲明求為撤銷原處分及訴願決定，即無不合，應予
    准許。另本件依卷內資料，事證已臻明確，爰不經言詞辯論
    為之，併此敘明。
據上論結，本件原告之訴為有理由，爰依行政訴訟法第二百三十
三條第一項、第二百三十六條、第一百九十五條第一項前段、第
九十八條第三項前段，判決如主文。
中　　華　　民　　國　九十四　年　　二　　月　 十八 　日
                  第二庭      法  官　蘇秋津
以上正本係照原本作成。
如不服本判決，應於送達後二十日內，向本院提出上訴狀並表明
上訴理由，如於本判決宣示後送達前提起上訴者，應於判決送達
後二十日內補提上訴理由書（須按他造當事人人數附繕本）。
提起上訴應預繳送達用雙掛號郵票七份（每份三十四元）。
中    華    民    國  九十四  年    二    月   十八   日
                              書記官  涂瓔純
附註:
行政訴訟法第二百三十五條（第一項、第二項）:
對於適用簡易程序之裁判提起上訴或抗告，須經最高行政法院之
許可。
前項許可，以訴訟事件所涉及之法律見解具有原則性者為限。
